臺灣嘉義地方法院刑事判決　　　　　　　100年度訴字第225號
公　訴　人　臺灣嘉義地方法院檢察署檢察官
被　　　告　葉威廷
選任辯護人　吳碧娟 律師
上列被告因違反槍砲彈藥刀械管制條例案件，經檢察官提起公訴
（100年度偵字第394號），本院判決如下：
    主    文
葉威廷未經許可，持有空氣槍，處有期徒刑壹年柒月，併科罰金
新臺幣貳萬元，罰金如易服勞役，以新臺幣壹仟元折算壹日。緩
刑參年。扣案空氣槍壹支（含彈匣壹個，槍枝管制編號00000000
00號）、高壓瓦斯罐壹瓶及鋼彈壹瓶（內有壹佰陸拾玖顆鋼彈）
均沒收。
    犯罪事實
一、葉威廷明知未經主管機關許可，不得持有可擊發子彈具殺傷
    力之空氣槍，竟於民國99年12月17日16時30分許，在嘉義縣
    溪口鄉本厝村往厝子之產業道路上，拾獲一把具殺傷力之空
    氣槍（含彈匣1個，槍枝管制編號0000000000號）、高壓瓦
    斯罐1瓶、鋼彈1瓶後，即將前開空氣槍、瓦斯罐、鋼彈等物
    品藏放於家中。嗣於同年月29日21時30分許，持前開空氣槍
    在嘉義縣溪口鄉本厝村1號後方農田射擊斑鳩時，為警當場
    查獲，並扣得上開物品。
二、案經嘉義縣警察局民雄分局報請臺灣嘉義地方法院檢察署檢
    察官偵查起訴。
    理    由
壹、程序方面
一、按被告以外之人於審判外之言詞或書面陳述，除法律有規定
    者外，不得作為證據。刑事訴訟法第159條第1項定有明文。
    該條所謂「法律有規定者」，係指同法第159條之1、第159
    條之5及第206條等規定，該條文之立法理由足參。又法院或
    檢察官得囑託醫院、學校或其他相當之機關、團體為鑑定，
    或審查他人之鑑定，並準用第203條至第206條之1之規定，
    刑事訴訟法第208條第1項亦定有明文。依此，檢察官對於偵
    查中之案件認須實施鑑定者，固應就具體個案，選任鑑定人
    或囑託鑑定機關（團體）為之；但對於司法警察機關調查中
    之案件，或有量大或急迫之情形，為因應實務之現實需求，
    如檢察官針對該類案件之性質（例如：查扣之毒品必須檢驗
    其成分、對於施用毒品之犯罪嫌疑人必須檢驗其體內有無毒
    品代謝反應、對於查扣之槍砲彈藥必須檢驗有無殺傷力、對
    於違反野生動物保育法案件必須鑑定是否屬於保育類動物案
    件等），認為當然有鑑定之必要者，而基於檢察一體原則，
    得由該管檢察長對於轄區內之案件，以事前概括選任鑑定人
    或囑託鑑定機關（團體）之方式，俾便轄區內之司法警察官
    、司法警察對於調查中之此類案件，得即時送請事前已選任
    之鑑定人或囑託之鑑定機關（團體）實施鑑定，該鑑定人或
    鑑定機關（團體）亦應視同受承辦檢察官所選任或囑託而執
    行鑑定業務，其等出具之書面鑑定報告應屬刑事訴訟法第
    206條所定之傳聞例外，當具有證據能力（法務部92年9月1
    日法檢字第0920035083號函可供參照）。從而，本案查獲之
    槍彈經由查獲之警察單位依先前轄區檢察署檢察長事前概括
    選任鑑定機關，即刑事警察局鑑定，則該鑑定機關所出具之
    鑑驗書即具有證據能力而得為本案之證據。
二、除前揭鑑定報告書外，被告及辯護人對於公訴人所提之證據
    資料及以下本院作為判斷依據之各項證據資料，均同意或不
    爭執其證據能力（見本院卷第32頁、33頁），本院審酌該等
    言詞供述及書面作成時之情況認為適當，均無不宜作為證據
    之情事，依刑事訴訟法第159條之5規定，均得作為證據。
貳、實體方面
一、上揭犯罪事實，業據被告葉威廷迭於警詢、偵訊及本院審理
    時坦承不諱，復有空氣槍1支及供上述槍枝所用之鋼彈1瓶（
    內有169顆鋼彈）及高壓瓦斯罐1瓶扣案足證，而扣案之空氣
    槍1支（槍枝管制編號為0000000000號），經送內政部警政
    署刑事警察局依動能測試法鑑驗結果，認係氣體動力式槍枝
    ，以外接高壓氣體鋼瓶內氣體為發射動力，經以金屬彈丸測
    試3次，其中彈丸（直徑8.0mm、重量2.1g）最大發射速度為
    120公尺公尺／秒，計算其動能為15焦耳，換算其單位面積
    動能為29焦耳／平方公分，有內政部警政署刑事警察局100
    年1月25日刑鑑字第1000001122號槍彈鑑定書1份暨照片6張
    附卷可稽（見偵查卷第4至5頁），而殺傷力的標準係在「最
    具威力」的適當距離，以彈丸可穿入人體皮肉層之動能為基
    準；依日本科學警察之研究結果，彈丸面積動能達20焦耳／
    平方公分則足以穿入人體皮肉層，足認扣案槍枝確具有殺傷
    力，為槍砲彈藥刀械管制條例第4條第1項第1款所規定之槍
    砲，足見被告上開自白，核與事實相符。本案事證明確，被
    告上開犯行，堪予認定，應依法論科。
二、查被告行為後，槍砲彈藥刀械管制條例第8條於中華民國100
    年1月5日總統華總一義字第09900358611號令修正公布第8條
    條文，於100年1月7日施行，修正前條文為：「未經許可，
    製造、販賣或運輸鋼筆槍、瓦斯槍、麻醉槍、獵槍、空氣槍
    或第4條第1項第1款所定其他可發射金屬或子彈具有殺傷力
    之各式槍砲者，處無期徒刑或5年以上有期徒刑，併科新臺
    幣1000萬元以下罰金。未經許可，轉讓、出租或出借前項所
    列槍枝者，處5年以上有期徒刑，併科新臺幣1000萬元以下
    罰金。意圖供自己或他人犯罪之用，而犯前2項之罪者，處
    無期徒刑或7年以上有期徒刑，併科新臺幣1000萬元以下罰
    金。未經許可，持有、寄藏或意圖販賣而陳列第1項所列槍
    枝者，處3年以上10年以下有期徒刑，併科新臺幣700萬元以
    下罰金。第1項至第3項之未遂犯罰之。」修正後為：「未經
    許可，製造、販賣或運輸鋼筆槍、瓦斯槍、麻醉槍、獵槍、
    空氣槍或第4條第1項第1款所定其他可發射金屬或子彈具有
    殺傷力之各式槍砲者，處無期徒刑或5年以上有期徒刑，併
    科新臺幣1000萬元以下罰金。未經許可，轉讓、出租或出借
    前項所列槍枝者，處5年以上有期徒刑，併科新臺幣1000 萬
    元以下罰金。意圖供自己或他人犯罪之用，而犯前2項之罪
    者，處無期徒刑或7年以上有期徒刑，併科新臺幣1000萬元
    以下罰金。未經許可，持有、寄藏或意圖販賣而陳列第1項
    所列槍枝者，處3年以上10年以下有期徒刑，併科新臺幣700
    萬元以下罰金。第1項至第3項之未遂犯罰之。犯第1項、第2
    項或第4項有關空氣槍之罪，其情節輕微者，得減輕其刑。
    」修正後新增第6項：「犯第1項、第2項或第4項有關空氣槍
    之罪，其情節輕微者，得減輕其刑。」之規定；又雖槍砲彈
    藥刀械管制條例第8條第1項之規定有關空氣槍部分，對犯該
    罪而情節輕微者，未併為得減輕其刑或另為適當刑度之規定
    ，業經司法院釋字第669號解釋，認應自該解釋公布之日（
    即98年12月25日）起至遲於1年屆滿時失其效力，而上開槍
    砲彈藥刀械管制條例第8條第6項遲至100年1月7日始經修正
    增訂生效；惟釋字第669號解釋文係闡釋：該條例第8條第1
    項有關空氣槍部分之最低法定刑為有期徒刑5年，因對違法
    情節輕微、顯可憫恕之個案，法院縱適用刑法第59條規定酌
    減其刑後，仍無從考量行為人所應負責任之輕微，為易科罰
    金或緩刑之宣告，尚嫌情輕法重，致罪責與處罰不相對應，
    對犯該罪而情節輕微者，未併為得減輕其刑或另為適當刑度
    之規定，違反憲法第23條之比例原則等旨，足認前揭解釋並
    無將相關犯行予以屆期除罪之意，是其所稱屆期失其效力，
    係指槍砲彈藥刀械管制條例第8條第1項有關空氣槍之罪，其
    「最低法定刑」之規定，違反憲法第23條之比例原則部分，
    自該解釋公布之日起至遲於1年屆滿時，失其效力而言，非
    謂上開條例第8條第1項有關空氣槍之罪刑屆期全部失效甚明
    ，自不生犯罪後法律已廢止其刑罰之問題，併予敘明。而查
    被告僅單純持有空氣槍，並未用於犯案，且觀諸被告供稱其
    係為射擊小鳥之目的而持有該槍枝等物，堪認被告持有上開
    空氣槍之情節尚屬輕微，是以，經比較新舊法之結果，應以
    修正後之規定對被告有利，依刑法第2條第1項但書之規定，
    自應適用修正後之規定。又按持有槍枝罪，其持有之繼續為
    行為之繼續，而非狀態之繼續，亦即一經意圖犯罪而持有槍
    枝，該罪雖告成立，但其完結，須繼續至持有行為終了之時
    為止（最高法院79年度臺非字第264號判決要旨可資參照）
    。是核被告所為，係犯修正後之槍砲彈藥刀械管制條例第8
    條第4項之未經許可，持有空氣槍罪。
三、查被告僅單純持有空氣槍，並未用於犯案，堪認被告持有上
    開空氣槍之情節尚屬輕微，已如上述，是應依修正後槍砲彈
    藥刀械管制條例第8條第6項之規定減輕其刑。爰審酌被告未
    經許可，自99年12月17日始持有該列管之空氣槍，持有時間
    尚短，然對社會治安仍潛藏一定之危害，另考量本案被告偵
    查及審理中均坦承犯行，具有悔意，且其持有空氣槍僅為了
    好玩，雖曾在家附近之產業道路試射3發打斑鳩，然持有地
    點均在自家附近，亦經被告供述在卷（見本院卷第36頁至37
    頁）），而本件未發現曾使用該槍枝另犯他案，對社會尚未
    構成重大危害，且空氣槍危害程度較其他槍枝輕微，兼衡被
    告有正當工作、前無不良科刑紀錄，有工作證明及臺灣高等
    法院被告前案紀錄表在卷可參，素行尚稱良好等一切情狀，
    量處如主文所示之刑及併科罰金之金額，並就併科罰金刑部
    分，依刑法第42條第3項規定，諭知如主文所示之易服勞役
    之折算標準。又被告前未曾因故意犯罪而受有期徒刑以上刑
    之宣告，有臺灣高等法院被告前案紀錄表在卷可考，其年紀
    尚輕雖因一時失慮，致罹刑典，且於犯後業向嘉義市青少年
    發展協會、嘉義縣私立聖心教養院及嘉義市私立修緣育幼院
    捐款新台幣8萬元，充分表現悔悟之心，其經此偵審程序與
    論罪科刑之教訓後，當知所警惕，而無再犯之虞，本院認所
    宣告之刑，以暫不執行為適當，併宣告緩刑3年，用啟自新
    。
四、扣案之空氣槍1支（含彈匣1個，槍枝管制編號0000000000號
    ），具有殺傷力，已如前述，為違禁物，不問屬於犯人與否
    ，應依刑法第38條第1項第1款之規定；而扣案之高壓瓦斯罐
    1瓶係該扣案空氣槍之發射動能，應屬該槍枝不可或缺之配
    件，為槍枝構造之一部分並非單獨使用，認亦屬違禁物，併
    依刑法第38條第1項第1款之規定，宣告沒收。另扣案之鋼彈
    1瓶（內有鋼彈169顆），因該鋼彈均無底火，而系爭空氣槍
    係以外接高壓鋼瓶內之氣體做為動力發射彈丸，有嘉義縣警
    察局民雄分局氣體動力式槍枝動能初篩報告表在卷佐證（見
    警卷第4頁），是該鋼彈僅為金屬彈丸，並不具有殺傷力，
    非屬違禁物，然該瓶鋼彈既為被告所有，可供上開空氣槍發
    射，供作上開空氣槍為有殺傷力之配備及發射之用，為供被
    告犯本案之罪所用之物，業據被告於本院審理時供承明確，
    爰依刑法第38條第1項第2款規定，併予宣告沒收。
五、末查，公訴意旨雖認被告同時涉有非法持有子彈罪嫌云云，
    然查，本件扣案之鋼彈僅為金屬彈丸，並不具有殺傷力一情
    ，業如前所述，故就此部分，自不該當槍砲彈藥刀械管制條
    例第8條第4項之未經許可持有子彈罪，公訴意旨就此部分容
    有誤會，然公訴意旨既認此部分與上開有罪部分，具有裁判
    上一罪之關係，故就此部分爰不另為無罪之諭知，併此敘明
    。
據上論斷，應依刑事訴訟法第299條第1項前段，修正後槍砲彈藥
刀械管制條例第8條第4項、第6項，刑法第11條前段、第2條第1
項但書、第42條第3項前段、第74條第1項第1款、第38條第1項第
1款、第2款，判決如主文。
本案經檢察官曹合一到庭執行職務
中    華    民    國  100    年    4    月    12    日
              刑事第二庭 審判長 法  官  沈福財
                                法  官  卓春慧
                                法  官  黃明展
以上正本證明與原本無異。
如不服本判決應於收受判決後10日內向本院提出上訴書狀，並應
敘述具體理由；其未敘述上訴理由者，應於上訴期間屆滿後20日
內向本院補提理由書（均須按他造當事人之人數附繕本）「切勿
逕送上級法院」。
                                書記官  張宇安
中    華    民    國  100    年    4    月    12    日
附錄本案論罪科刑法條全文
槍砲彈藥刀械管制條例第8條
未經許可，製造、販賣或運輸鋼筆槍、瓦斯槍、麻醉槍、獵槍、
空氣槍或第 4 條第 1 項第 1 款所定其他可發射金屬或子彈具
有殺傷力之各式槍砲者，處無期徒刑或 5 年以上有期徒刑，併
科新臺幣 1 千萬元以下罰金。
未經許可，轉讓、出租或出借前項所列槍枝者，處 5 年以上有
期徒刑，併科新臺幣 1 千萬元以下罰金。
意圖供自己或他人犯罪之用，而犯前二項之罪者，處無期徒刑或
7 年以上有期徒刑，併科新臺幣 1 千萬元以下罰金。
未經許可，持有、寄藏或意圖販賣而陳列第 1 項所列槍枝者，
處 3 年以上 10 年以下有期徒刑，併科新臺幣 7 百萬元以下罰
金。
第 1 項至第 3 項之未遂犯罰之。
犯第 1 項、第 2 項或第 4 項有關空氣槍之罪，其情節輕微者
，得減輕其刑。